【裁判字號】    95,上訴,1471
【裁判日期】    950615
【裁判案由】    毒品危害防制條例
【裁判全文】
臺灣高等法院刑事判決                95年度上訴字第1471號
上  訴  人  臺灣臺北地方法院檢察署檢察官
被      告  甲○○
                    現於台灣桃園看守所
上列上訴人因毒品危害防制條例案件，不服臺灣臺北地方法院94
年度訴字第1762號，中華民國95年2月27日第一審判決（起訴案
號：臺灣臺北地方法院檢察署94年度毒偵字第2638號），提起上
訴，本院判決如下：
    主  文
原判決撤銷。
甲○○連續施用第一級毒品，累犯，處有期徒刑10月。扣案之塑
膠軟管2條均沒收；另扣案之含海洛因殘渣注射針筒2支，沒收銷
燬之。
    事  實
一、甲○○前於民國88、89年間曾因恐嚇罪、毒品危害防制條例
    案件，經原審以88年度易字第2198號判決處有期徒刑7月、
    89年度店簡字第123號判決處有期徒刑6月、臺灣板橋地方法
    院以89年度訴字第345號判決處有期徒刑10月確定，合併定
    應執行有期徒刑1年10月，於91年4月24日假釋出監，至91年
    7月1日假釋期滿未經撤銷假釋，而執行完畢。又甲○○另於
    87年間因施用第一級毒品海洛因案件，經原審以87年度毒聲
    字第511號裁定入勒戒處所觀察、勒戒後，認有繼續施用毒
    品之傾向，再經原審於以87年度毒聲字第1560號裁定令入戒
    治處所施以強制戒治，於88年6月17日以原審88年度毒聲字
    第1282號裁定停止戒治出所，所餘戒治期間，付保護管束，
    期滿後並經臺灣臺北地方法院檢察署檢察官於88年12月13日
    以88年度戒毒偵字第115號不起訴處分確定。嗣又於89年間
    施用第一級毒品海洛因，再經原審以89年度毒聲字第342號
    、89年度毒聲更(一)字第6號裁定令入戒治處所施以強制戒治
    ，於90年1月16日以原審89年度毒聲字第2880號裁定停止戒
    治（另因他案至臺灣臺北監獄臺北分監執行）。詎其仍不知
    悔改，復基於施用第一級毒品海洛因之概括犯意，自92年6
    月間某日起至95年1月5日上午5時10分採尿前26小時止，在
    臺北縣新店市○○路20巷25號住處及其他不詳處所，以將海
    洛因裝入針筒注射血液、皮膚或其他不詳之方式，施用第一
    級毒品海洛因多次。嗣分別於94年4月8日上午3時30分許、
    95年1月4日下午11時40分，分別在桃園縣桃園市○○路578
    號前、桃園縣桃園市○○○街力行市場旁為警查獲，並分別
    扣得其所有、供施用所需之塑膠軟管2條、內含滲水海洛因
    （殘渣）之注射針筒1支及另含海洛因殘渣之注射針筒1支。
二、案經桃園縣政府警察局報請臺灣桃園地方法院檢察署陳請臺
    灣高等法院檢察署檢察長令轉臺灣臺北地方法院檢察署檢察
    官偵查起訴暨聲請併案審理。
    理  由
一、訊據被告甲○○就於前揭時地施用第一級毒品海洛因多次一
    節，於原審調查、審理時、本院審理時均自白不諱，而被告
    為警查獲時所採之尿液，經分別送臺灣尖端先進生技醫藥股
    份有限公司、臺灣檢驗科技股份有限公司，並均以酵素免疫
    分析法、氣相層析質譜儀分析法檢驗確認，結果均認該尿液
    中呈嗎啡陽性反應，此分別有臺灣尖端先進股份有限公司94
    年5月31日、臺灣檢驗科技股份有限公司95年1月18日濫用藥
    物檢驗報告（分見桃檢94年毒偵3539號卷第二頁、桃檢95年
    毒偵卷第404號卷第71頁）在卷可稽；此外復有扣案之塑膠
    軟管2條、注射針筒2支（含滲水海洛因殘渣、海洛因殘渣）
    可資佐證。堪認被告前述自白與事實相符。另被告前於87年
    間因施用第一級毒品海洛因案件，經原審以87年度毒聲字第
    511號裁定入勒戒處所觀察、勒戒後，認有繼續施用毒品之
    傾向，再經原審於以87年度毒聲字第1560號裁定令入戒治處
    所施以強制戒治，於88年6月17日以原審88年度毒聲字第
    1282號裁定停止戒治出所，所餘戒治期間，付保護管束，期
    滿後並經臺灣臺北地方法院檢察署檢察官於88年12月13日以
    88年度戒毒偵字第115號不起訴處分確定。嗣又於89年間施
    用第一級毒品海洛因，再經原審以89年度毒聲字第342號、
    89年度毒聲更(一)字第6號裁定令入戒治處所施以強制戒治，
    於90年1月16日以原審89年度毒聲字第2880號裁定停止戒治
    等情，亦有上開88年度毒聲字第1282號、89年度毒聲字第
    342號、89年度毒聲更(一)字第6號、89年度毒聲字第2880號裁
    定、本院被告前案記錄表在卷可稽。被告於本件前揭時地再
    次施用第一級毒品海洛因之行為，係於前開強制戒治、停止
    戒治執行完畢釋放後5年內再犯施用毒品。綜上所述，本件
    被告施用第一級毒品事證明確，其犯行洵堪認定，應予依法
    論科。
二、核被告施用第一級毒品所為，核係犯毒品危害防制條例第10
    條第1項施用第一級毒品罪。又其因施用而持有第一級毒品
    ，其持有第一級毒品海洛因之低度行為為施用之高度行為所
    吸用，不另論罪。被告先後多次犯行，時間緊接，罪名與犯
    罪構成要件相同，顯係基於概括犯意為之，應依連續犯之規
    定論以一罪，並依法加重其刑。查被告前於88、89年間曾因
    恐嚇罪、毒品危害防制條例案件，經原審以88年度易字第
    2198號判決處有期徒刑7月、89年度店簡字第123號判決處有
    期徒刑6月、臺灣板橋地方法院以89年度訴字第345號判決處
    有期徒刑10月確定，合併定應執行有期徒刑1年10月，於91
    年4月24日假釋出監，至91年7月1日假釋期滿未經撤銷假釋
    ，而執行完畢，此有本院被告前案紀錄表附卷可按，而於5
    年內，再犯本件有期徒刑以上之罪，為累犯，應依刑法第47
    加重其刑，並遞加重之。
三、原審以本件被告施用第一級毒品事證明確，而予論科，固非
    無見；惟如前述，本件被告有二次加重之情形，然原判決竟
    未予遞加重之，顯有未洽；另被告於於94年4月8日上午3時
    30分許在桃園縣桃園市○○路578號前為警查獲時，亦扣有
    含滲水海洛因之注射針筒1支，查該含滲水海洛因客觀上無
    法與該針筒析離，而扣案之毒品海洛因依法應沒收銷燬之，
    原判決漏未就此一含滲水海洛因（殘渣）之注射針筒1支併
    予沒收銷燬，亦有未當；另被告94年4月8日被查獲後，迄95
    年1月4日下午11時40分再次被查獲止，其間復有施用第一級
    毒品之犯行，而該等犯行，與被告自92年6月間某日起至94
    年4月8日上午6時50分採尿前26小時間之施用第一級毒品犯
    行，因時間緊接，顯係基於概括之犯意，而有連續犯裁判上
    一罪之關係，為起訴效力所及，原審未及一併審究，顯有未
    洽。檢察官上訴意旨，就此指摘原判決不當，求予撤銷改判
    ，為有理由，應由本院將原決撤銷。爰審酌被告違反本罪實
    係基於「病患性」行為，而對他人甚少損害，且被告於審理
    中表示強烈戒毒意願，再衡量其施用毒品及其施用時間之長
    短、此犯罪本質並無損害他人，惟被告前已二次因施用毒品
    案件，經法院裁定送觀察勒戒後，認有繼續施用毒品傾向，
    並經依法裁定令入戒治處所為強制戒治，復經判處罪刑，判
    決確定後再為本件，猶不知悔改再為本案犯行，惡性非輕，
    但其犯後已坦承犯行，再衡酌被告其餘之犯罪動機、目的、
    犯罪時所受之刺激、犯罪之手段、犯人之生活狀況、品行、
    智識程度、犯罪所生之危險或損害、犯罪後之態度等一切情
    狀，判處如主文第2項所示之刑，以示懲儆。
四、末查扣案之塑膠軟管二條（94年4月8日查獲）為被告供犯罪
    所用之物，且屬被告所有，業經被告供承明確，爰依刑法第
    38條第1項第2款沒收之；另94年4月8日查獲時亦扣得含滲水
    海洛因（殘渣）之注射針筒1支，及95年1月4日查獲被告時
    ，亦扣得含海洛因殘渣之注射針筒1支，雖被告於警訊時供
    稱該注射針筒係其友人黃秋益所有（95年1月4日被查獲部分
    ），而另一支針筒無證據足資證明係被告所有，然因該等注
    射針筒上均含有客觀上無法與注射針筒析離之海洛因殘渣，
    而該等海洛因殘渣係毒品，是此等扣案之含海洛因殘渣注射
    針筒共2支，依法均應沒收銷燬之。
五、被告於94年4月8日被查獲後，迄95年1月4日下午11時40分再
    次被查獲止，其間施用第一級毒品之犯行之部分，雖未據檢
    察官於起訴書內敘及，而該等犯行，與被告自92年6月間某
    日起至94年4月8日上午6時50分採尿前26小時間之施用第一
    級毒品犯行，因時間緊接，顯係基於概括之犯意，而有連續
    犯裁判上一罪之關係，為起訴效力所及，本院自當一併審究
    ，附此敘明。
據上論斷，應依刑事訴訟法第第369條第1項前段、第364條、第
299條第1項前段，毒品危害防制條例第10條第1項、第18條第1項
前段，刑法第11條前段、第47條、第56條、第38條第1項第2款，
判決如主文。
本案經檢察官張啟彬到庭執行職務
中    華    民    國    95    年    6     月    15    日
                  刑事第三庭審判長法  官  許國宏
                                  法  官  楊貴志
                                  法  官  林銓正
以上正本證明與原本無異。
如不服本判決，應於收受送達後10日內向本院提出上訴書狀，其
未敘述上訴之理由者並得於提起上訴後10日內向本院補提理由書
（均須按他造當事人之人數附繕本）。
                                  書記官  陳玲憶
中    華    民    國    95    年    6     月    15    日
附錄：本案論罪科刑法條全文
毒品危害防制條例第10條第1項
施用第一級毒品者，處 6 月以上 5 年以下有期徒刑。


司法院資訊處製作；財團法人民間司法改革基金會備份。
